# 合并层面的商誉与递延所得税

提问人：cpatang2006 时间：2017-01-21 17:51:35
陈版：您好。请教几个有关非同一控制下企业合并产生的问题。先描述一下基本情形：A公司通过货币资金100%收购B公司，B公司权益公允价值 2000 万元，账面价值 1000 万元。A公司先以货币资金方式给B公司 1800 万元，双方签订协议的收购价为 2200 万，尚未给出的 400 万元将根据B公司在以后期间的经营业绩是否达到一定的标准来决定是否支付。B公司公允价值高出账面价值的是固定资产和无形资产（固定资产增值 600 万元，无形资产增值 400 万元）。 1 、B公司不调账，购买日产生的评估增值部分A公司在合并报表层面需要确认递延所得税负债吗？ 2 、在不确认递延所得税负债的情况下，A公司在合并报表层面确认的商誉是 200 万元吗？ 3 、在确认递延所得税负债的情况下，A 公司合并报表层面确认的商誉是是 450 万元吗？ 4 、A公司长期股权投资的成本 2200 万元，尚未支付的400 万元是否应计入长期应付款，同时按一定的利率计算未确认融资费用？ 5 、在下一个会计期间假设B公司没有完成业绩标准，A公司该如何进行账务处理？是否意味着一定要计提商誉的减值损失？ 6 、A公司在合并报表层面确认递延所得税的意义是什么？所得税费用的发生应该是独立法人单位各自相应的所得税费用相加，在合并层面多出个递延所得税费用具体的作用是什么？

回答人：chenyiwei
1 、要。 2 、商誉＝ 1800 万＋或有对价于购买日的公允价值－ 2000 万。 3 、若B的适用税率为 25 ％，则商誉＝ 1800 万＋或有对价于购买日的公允价值－ 2000 万－ 250 万。 4 、根据支付期限归入其他流动或非流动负债，后续按公允价值计量。 5 、A应将无需支付的或有对价转入收益，同时将商誉的减值问题从严把握，一般理解所计提的商誉减值损失不小于无需支付的或有对价形成的收益。 6 、这部分合并报表层面的折旧、摊销等无法在子公司B层面获得税前扣除，因此事实上加大了B因纳税导致的经济资源流出，相应减少了B的可辨认净资产公允价值。

提问人：cpatang2006 时间：2017-01-22 11:06:33
谢谢陈版。 对于问题的前置条件明确一下：假设或有对价 400 万元是需要通过以后 4 年时间每年完成的业绩来决定是否支付每年 100万元。假设或有对价于购买日的公允价值是 300 万元。B公司使用税率25%。 1 、在合并报表层面确认递延所得税负债（由于评估值高于账面值即合并层面的账面价值大于计税基础）的同时减少了资本公积，此时减少的资本公积是否会影响被收购方权益的公允价值？
2 、在不确认递延所得税负债的情况下，商誉=1800+300-2000=100万元。 3 、在确认递延所得税负债的情况下，由于确认递延所得税负债 250 万元，相应的减少了权益价值 250 万元，商誉=1800+300-2000+250=350万元。此处陈版答复中减去 250 万元是如何得出的？ 4 、由于是以后 4 年分别支付，计入长期应付款。由于按公允价值计量计入长投成本是 300 万元，计入长期应付款 400 万元，差额 100 万元计入未确认融资费用。 5 、在B公司第一年没有完成业绩的情况下，A公司将无需支付的 100 万元计入营业外收入，此时商誉的减值是否应该根据聘请的评估师出具的用于减值的评估报告中的被收购方权益的评估值来认定是否减值及减值多少？ 6 、合并报表层面的折旧、摊销等原本就不在B公司层面反映，B公司还是按照以前的账面价值进行会计处理，从B公司角度来讲，并不影响其所得税的计算，应该也不存在事实上加大B公司因纳税导致的经济资源流出吧。

回答人：chenyiwei
1 、购买日确认被收购方可辨认净资产公允价值与计税基础之间的暂时性差异导致的应纳税暂时性差异的影响，减少被购买方可辨认净资产的公允价值。 2 、 3 、是，差异就是该 1000 万元暂时性差异对应的 250 万元递延所得税负债。 4 、你的假设是最终该 400 万元都需要支付（即完全实现业绩承诺），因此影响或有对价公允价值的因素只是资金时间价值。 5 、是，一般情况下所计提的减值应大于当年度无需支付的或有对价金额。因为或有对价的减少只是根据本年度及剩余的业绩对赌期限的预测业绩，而商誉减值则要看得更远。 6 、站在合并报表层面，费用大了但不能相应增大所得税扣除金额。因为站在购买方角度，他取得这些资产的成本实际上是公允价值，但税法上只能按照原计税基础计算的折旧、摊销进行税前扣除，这样会造成多纳税的损失，你站在购买方角度就可以理解了。

提问人：cpatang2006 时间：2017-01-22 20:17:44
陈版：您好。上述的第 6 个问题，从合并报表上看是存在您所说的情况，但从购买方单体的角度来看，由于不管是购买方还是被购买方，他们都没有根据评估价值即购买日的公允价值进行账务处理，如果确认了递延所得税负债即增加了商誉和递延所得税负债，是否会造成合并报表中资产与负债的虚增？

回答人：chenyiwei
我理解并未造成虚增，因为将来因暂时性差异转回导致的多交税（合并报表视角）是确实存在的，相应也就导致了可辨认净资产的减少和商誉增加。但这样确实增大了商誉减值测试的压力。

提问人：zhs7403 时间：2017-01-23 15:05:15
陈老师，第三问是否应该是+250？不是减去，因为DTL

回答人：chenyiwei
应该没有错。可辨认净资产公允价值少了，相应商誉多了。

提问人：cpatang2006 时间：2017-01-24 17:37:25
陈版：您好。 合并报表层面在确认递延所得税负债时与被合并方单体报表的处理保持一致是否更能够反映出真实的财务状况？即被合并方单体报表确认递延所得税负债合并报表自然确认，被合并方单体报表不确认递延所得税负债合并报表也不确认。

回答人：chenyiwei
不能这样理解。被购买方自身报表和购买方合并报表是基于不同的视角编制的，不能认为两个报表层面就递延所得税的确认问题应保持一致。事实上两个层面的资产、负债计量不一致是导致该差异的原因。

提问人：跨度防护 时间：2018-04-22 18:05:42
请教陈版，增加递延所得税负债的对方科目是什么？

回答人：chenyiwei
合并报表层面为商誉；被收购方自身报表（如可调账）为资本公积。